【裁判字號】    91,易,2349
【裁判日期】    920107
【裁判案由】    竊佔
【裁判全文】
臺灣臺中地方法院刑事判決                        九十一年度易字第二三四九號
    公  訴  人  臺灣臺中地方法院檢察署檢察官
    被      告  甲○○  女  六.
    選任辯護人  謝喜律師
右列被告因竊佔案件，經檢察官提起公訴（九十年度偵字第二二五五０號），本院判
決如左：
    主  文
甲○○無罪。
    事  實
一、公訴意旨略以：被告甲○○明知其所有坐落於台中縣外埔鄉○○段第五四一、五
    四二、五四三、五四四號土地（下稱系爭土地）已於民國六十六年十月十六日出
    售予案外人謝江進（按重測分割前為同鄉○○段四０三之一、四０三之六、第四
    ０三之七、第四０三之八地號土地，現已移轉予乙○○與丙○○所有），竟意圖
    為自己不法所有，自八十三年間不詳時間起，將上開土地據為己有除在土地上堆
    置水塔、傢俱等物，並種植蔬菜，佔用面積達九四點九六平方公尺（起訴書誤載
    為一三九六平方公尺），因認被告甲○○涉犯刑法第三百二十條第二項之竊佔罪
    嫌。
二、按犯罪事實應依證據認定之，無證據不得推定其犯罪事實。又不能證明被告犯罪
    者，應諭知無罪之判決，刑事訴訟法第一百五十四條、第三百零一條第一項分別
    定有明文。又刑事訴訟法上所謂認定犯罪事實之證據，係指足以認定被告確有犯
    罪行為之積極證據而言，該項證據自須適合於被告犯罪事實之認定，始得採為斷
    罪資料（最高法院二十九年上字第三一０五號判例參照）。而刑法第三百二十條
    第二項之竊佔罪，必須行為人基於竊佔之犯意，意圖為自己或第三人不法之利益
    ，而竊佔他人之不動產，亦即竊佔罪之成立，除客觀上行為人有以己力支配他人
    不動產之事實外，行為人主觀上尚須有為自己不法利益之意圖，始足當之。
三、本件公訴人認被告涉有竊佔之犯行，無非係以：（一）系爭土地於重測分割前為
    同鄉○○段四０三之一地號（應尚包括第四０三之六、第四０三之七、第四０三
    之八地號）土地，且於六十六年十月十六日經出售後，目前已登記為告訴人丙○○、乙○○二人所有，有土地登記簿謄本乙紙、不動產買賣契約書乙紙附據可憑
    及告訴人乙○○、丙○○之指訴、證人徐晃國、陳木川之證述。（二）台中縣外
    埔鄉公所九十一年五月七日外鄉政風字第０九一０００四五七四號函及勘驗筆錄
    、相片十四張及台中縣大甲地政事務所土地複丈成果圖在卷可按等情，為其主要
    論據。訊據被告甲○○固坦承占用系爭土地，並在該土地上種植蔬菜及堆置水塔
    等物之事實，惟堅詞否認有何竊佔犯行，辯稱：所占用之系爭土地本即屬伊所有
    ，伊從未出售過系爭土地，事後不知系爭土地何以會移轉登記在告訴人名下，系
    爭土地既屬伊所有，自有占有使用之權利，並無竊佔之犯意等語。
四、經查：
（一）被告占用系爭土地，用以種植蔬菜、堆置雜物及水塔等情，固據被告供述在卷
      ，且經本院會同臺中縣大甲地政事務所人員至現場履勘測量屬實，製有勘驗筆
      錄一份及土地複丈成果圖在卷可稽，並經告訴人丙○○、乙○○指訴綦詳，及
      現場照片附卷足稽；又系爭土地於重測分割前即於六十六年十月十六日固已出
      售予告訴人之前手謝江進，且目前係登記為告訴人二人所有，業經證人徐晃國
      、陳木川證述屬實，復有不動產買賣契約書一份、土地登記謄本附卷可稽，惟
      此僅足證明系爭土地現已移轉登記予告訴人丙○○、乙○○二人所有，且目前
      仍為被告所占用中之事實，縱被告自八十三年間起即占用系爭土地，然是否即
      能據此推論被告占用系爭土地之時有竊佔之犯意，頗有疑義。
（二）雖卷附之不動產買賣契約載明系爭土地已於六十六年十月十六日出售予案外人
      謝江進，且出售該土地之細節內容亦經證人徐晃國、陳木川證述在卷。然被告
      於偵、審中均一致辯稱：系爭土地本為伊所有，從未出售予他人，亦未曾在該
      不動產買賣契約書上簽章，該不動產買賣契約書內容應屬虛偽，自屬有權占用
      系爭土地等語，顯見被告自始即否認對於系爭土地曾於六十六年間曾出售予謝
      江進之情；另參之系爭土地確實曾於六十六年六月十七日登記為被告所有，亦
      有臺灣省臺中縣土地登記簿謄本一份在卷可稽等情，則被告對系爭土地是否曾
      出售予案外人謝江進一節，自始即有爭執，已如前述，而縱被告事後經告訴人
      之告知而得知系爭土地已移轉登記予告訴人所有，然因被告主觀上係一直認定
      系爭土地屬伊所有，乃自始拒絕返還系爭土地，則被告雖猶仍占用系爭土地，
      然係因伊主觀之認知上，誤認為系爭土地從未出售予他人，應仍屬所有權人，
      而有占用之權源之故，是被告於八十三年間起占有使用系爭土地，在主觀上並
      無為自己不法所有之意圖，應足認定。
（三）又告訴人固指稱在八十三年間開闢道路時，業已通知被告該土地已為其二人所
      有，不得占用系爭土地，但被告猶仍占用等情，惟被告係自認從未出售系爭土
      地，且在開闢道路前系爭土地原已在伊之管理下，並無義務交付系爭土地予告
      訴人，而究其原因，乃因被告與告訴人間就系爭土地之權利義務無法釐清，被
      告本於自己之確信，不聽告訴人勸阻而繼續占用所致，實難據以歸責被告有竊
      佔告訴人土地之故意。本件係因買賣系爭土地所衍生之糾紛，屬民事糾葛，自
      應循民事途徑解決，是亦尚難以被告未即時拆遷上揭堆置雜物及水塔，而認定
      被告於八十三年間起即有改以竊佔之犯意，繼續占用系爭土地之情。亦即被告
      自始既無竊佔之犯意，則被告縱有客觀之竊佔行為，亦因欠缺主觀因素而不構
      成該罪。
五、綜上所述，被告客觀上雖有占用系爭土地之事實，然主觀上並無竊佔之犯意，公
    訴人指被告涉犯上揭竊佔罪嫌之證據，尚不足為被告確有犯罪行為之依據，揆諸
    首揭法條規定及最高法院判例意旨，難謂被告有何竊佔之犯行。此外，復查無其
    他積極確切之證據足認被告有公訴人所指之犯行，不能證明被告犯罪，自應為無
    罪之諭知。
據上論斷，應依刑事訴訟法第三百零一條第一項，判決如主文。
中      華      民      國    九十二    年      一      月      七      日
                              臺灣臺中地方法院刑事第四庭
                                 法  官  王  世  華
右正本證明與原本無異。
如不服本判決，應於判決送達後十日內向本院提出上訴狀，上訴於臺灣高等法院臺中
分院( 須附繕本 )。
                                 書記官
中      華      民      國    九十二    年      一      月      八      日


司法院資訊處製作；財團法人民間司法改革基金會備份。
